臺灣桃園地方法院小額民事判決
111年度壢小字第1305號
原      告  華南商業銀行股份有限公司

法定代理人  鄭正福  
訴訟代理人  范為正  
被      告  薛妍慧  

上列當事人間請求清償債務事件，本院於民國111年9月5日言詞
辯論終結，判決如下：
　　主    文
一、被告應給付原告新臺幣（下同）48,209元，及其中46,781元
    自民國111年4月18日起至清償日止，按週年利率15%計算之
    利息。
二、原告其餘之訴駁回。
三、訴訟費用1,000元由被告負擔。
四、本判決原告勝訴部分得假執行。
    理  由  要  領
一、按民事訴訟法第436條之8第1項規定：「關於請求給付金錢
    或其他代替物或有價證券之訴訟，其標的金額或價額在新台
    幣十萬元以下者，適用本章所定之小額程序。」同法第436
    條之18規定：「判決書得僅記載主文，就當事人有爭執事項
    ，於必要時得加記理由要領。」
二、原告主張
　　被告於109年4月27日向原告申請信用卡使用，並簽訂信用卡
    申請書暨信用卡約定條款，約定被告得持信用卡至特約商店
    刷卡記帳消費或預借現金，並於當期繳款截止日前清償，或
    以循環信用方式繳付最低應繳金額，並就未付餘款，按週年
    利率15%計付利息。詎被告未依約繳款，迄至111年4月17日
    止，尚積欠原告49,057元（含本金46,781元、利息1,428元
    、違約金848元），原告迭經催討均未獲置理。爰依信用卡
    契約及消費借貸之法律關係提起本件訴訟等語，並聲明：被
    告應給付原告49,057元，及其中46,781元自111年4月18日起
    至清償日止，按週年利率15%計算之利息。
三、被告答辯
　　沒有意見，我願意清償，我有去聲請前置協商等語。
四、是依上揭規定，以下僅就（一）被告是否已經法院裁定開始
    更生或清算？（二）原告請求被告給付848元之違約金，有
    無理由？記載理由要領：
（一）被告是否已經法院裁定開始更生或清算？
　　⒈按消費者債務清理條例第28條之規定：「對於債務人之債
      權於法院裁定開始更生或清算程序前成立者，為更生或清
      算債權。前項債權，除本條例別有規定外，不論有無執行
      名義，非依更生或清算程序，不得行使其權利。」亦即法
      院裁定開始更生或清算程序後，債權人始不得對債務人開
      始或繼續訴訟程序，然在法院尚未裁定開始更生或清算程
      序前，債權人對債務人之訴訟，並不受限制。
    ⒉查被告雖辯稱其已聲請前置協商等語（見本院卷第35頁反
      面第7行）。然迄至本院言詞辯論終結前，被告尚未經法
      院裁定開始更生或清算，有消債破產事件公告查詢結果在
      卷可參（見本院個資卷），且被告亦未提出任何證據證明
      其已經法院裁定開始更生或清算，是依上揭規定，原告提
      起本件訴訟，應屬適法，則被告前揭所辯，並不可採。惟
      如嗣後被告經法院裁定開始更生或清算，原告仍應依更生
      或清算程序行使其權利，併此敘明。
（二）原告請求被告給付848元之違約金，有無理由？　
　　⒈按民法第252條規定：「約定之違約金額過高者，法院得
　　　減至相當之數額。」至於是否相當，即須依一般客觀事實
　　　，社會經濟狀況及當事人所受損害情形，以為斟酌之標準
　　　。且約定之違約金過高者，除出於債務人之自由意思，已
　　　任意給付，可認為債務人自願依約履行，不容其請求返還
　　　外，法院仍得依前開規定，核減至相當之數額（最高法院
　　　79年台上字第1915號判決意旨參照）。
　　⒉經查，本件原告請求被告給付848元之違約金，其標準應依
      一般客觀事實、社會經濟狀況及當事人所受損害情形，以
      求公平。審酌原告就信用卡本金部分，得收取按週年利率
      15%計算之利息，已達銀行法所定最高利率之限制，且原
      告因被告遲延給付，除受有利息損失外，並未有其他之積
      極損害，兼衡國內貨幣市場利率已大幅調降，可認原告已
      獲有相當之經濟利益，並足以彌補其損失。若再課予被告
      給付848元之違約金，對被告顯有失公平。爰依前揭規定
      ，本件原告請求被告給付848元之違約金應予全部酌減，
      是原告得請求之總金額即為48,209元【計算式：46,781＋1
      ,428＝48,209】，逾此範圍之請求，則屬無據。
五、綜上所述，原告依信用卡契約及消費借貸之法律關係，請求
    被告給付原告48,209元，及其中46,781元自111年4月18日起
    至清償日止，按週年利率15%計算之利息，為有理由，應予
    准許。逾此範圍之請求，則屬無據，應予駁回。
六、本件原告勝訴部分係依民事訴訟法第436條之8適用小額訴訟
　  程序所為之判決，應就被告敗訴部分，依同法第436條之20
　　規定，依職權宣告假執行。
七、訴訟費用負擔之依據：民事訴訟法第79條，因原告僅就違約
    金請求部分敗訴，是酌定由被告負擔全部訴訟費用。並依職
    權確定訴訟費用額如主文第3項所示。
中　　華　　民　　國　　111 　年　　9 　　月　　22　　日
                  中壢簡易庭      法  官  周仕弘
以上為正本係照原本作成。
如不服本判決，應於送達後20日內，向本院提出上訴狀並表明上
訴理由，如於本判決宣示後送達前提起上訴者，應於判決送達後
20日內補提上訴理由書（須附繕本）。
如委任律師提起上訴者，應一併繳納上訴審裁判費。
中　　華　　民　　國　　111 　年　　9 　　月　　22　　日
                                  書記官  巫嘉芸
附錄：
一、民事訴訟法第436條之24第2項：
    對於小額程序之第一審裁判上訴或抗告，非以其違背法令為
    理由，不得為之。
二、民事訴訟法第436條之25：
    上訴狀內應記載上訴理由，表明下列各款事項：
    （一）原判決所違背之法令及其具體內容。
    （二）依訴訟資料可認為原判決有違背法令之具體事實。